臺灣臺中地方法院刑事判決　　　　　　100年度簡上字第251號
上　訴　人　臺灣臺中地方法院檢察署檢察官
被　　　告　黃珮茹
上列上訴人因被告偽造文書案件，不服本院臺中簡易庭中華民國
一百年四月十九日一百年度中簡字第二三七號第一審簡易判決（
起訴案號：九十九年度偵字第一三四九六號）提起上訴，本院管
轄第二審之合議庭判決如下：
    主    文
原判決撤銷。
黃珮茹犯如附表所示之罪，各處如附表所示之刑。應執行有期徒
刑伍月，如易科罰金，以新臺幣壹仟元折算壹日。扣案之「宏翊
國際事業有限公司」、「翁鄭月美」及「陳美珠」之印章各壹枚
，均沒收；如原審卷第二十、三六、三九、五一、五二、五七、
六六頁所示之「雇主聘僱外籍勞工申請表」及「委託書」上，偽
造之「宏翊國際事業有限公司」印文柒枚、「翁鄭月美」印文柒
枚、「陳美珠」印文肆枚、「李美珠」署名壹枚、「陳美珠」署
名枚，均沒收。
    犯罪事實
一、黃珮茹擔任址設臺中市○區○○○街一五一號五樓之六「新
    凱國際開發人力資源有限公司」（下稱新凱公司）之負責人
    ，因新凱公司未取得於依就業服務法所需之執照，為能順利
    承接申請外籍漁工之案件，竟基於偽造文書之犯意，在民國
    九十九年二月以前之不詳時、地，委由不知情之刻印店人員
    偽刻「宏翊國際事業有限公司」、「翁鄭月美」及「陳美珠
    」之印章各一枚後，即分別為下列行為：
  (一)黃珮茹受不知情之董燕山委託就其所有之金銘祥一六六號漁
    船申請招募外籍漁工，而於九十九年三月三十日前某日，在
    上址公司內，冒用私立就業服務機構「宏翊國際事業有限公
    司」之名稱、負責人「翁鄭月美」及專業人員「陳美珠」、
    「李美珠」之名義，分別蓋用上開三顆偽刻之印章在「雇主
    聘僱外籍勞工申請表」及「委託書」上，而偽造「宏翊國際
    事業有限公司」印文二枚、「翁鄭月美」印文二枚、「陳美
    珠」印文一枚，並在「雇主聘僱外籍勞工申請表」之專業人
    士簽名欄上偽簽「李美珠」署名一枚，而偽造用以表示董燕
    山委託「宏翊國際事業有限公司」向行政院勞工委員會申請
    招募外籍漁工意思之私文書，並於九十九年三月三十日（原
    審判決誤載為三月十一日）提出於行政院勞工委員會，而行
    使上開偽造私文書，足以生損害於「宏翊國際事業有限公司
    」、「翁鄭月美」、「陳美珠」、「李美珠」及主管機關審
    核、管理外籍勞工之正確性。
  (二)黃珮茹受不知情之陳丁壽委託就其所有之瑞得利號漁船申請
    招募外籍漁工及離境備查，而於九十九年四月十三日前某日
    ，在上址公司內，冒用私立就業服務機構「宏翊國際事業有
    限公司」之名稱、負責人「翁鄭月美」及專業人員「陳美珠
    」之名義，分別蓋用上開三顆偽刻之印章在「雇主聘僱外籍
    勞工申請表」及「委託書」上（各二張），而偽造「宏翊國
    際事業有限公司」印文四枚、「翁鄭月美」印文四枚、「陳
    美珠」印文二枚，並在「雇主聘僱外籍勞工申請表」之專業
    人士簽名欄上偽簽「陳美珠」署名二枚，而接續偽造用以表
    示陳丁壽委託「宏翊國際事業有限公司」向行政院勞工委員
    會申請招募外籍漁工、外籍漁工離境備查意思之二份私文書
    ，並於九十九年四月十三日同時提出於行政院勞工委員會，
    而行使上開偽造私文書，足以生損害於「宏翊國際事業有限
    公司」、「翁鄭月美」、「陳美珠」及主管機關審核、管理
    外籍勞工之正確性。
  (三)黃珮茹受不知情之陳偕淑琴委託就其所有之賜福財六六號漁
    船申請招募外籍漁工，而於九十九年四月二十二日前某日，
    在上址公司內，冒用私立就業服務機構「宏翊國際事業有限
    公司」之名稱、負責人「翁鄭月美」及專業人員「陳美珠」
    、「李美珠」之名義，分別蓋用上開三顆偽刻之印章在「雇
    主聘僱外籍勞工申請表」上，而偽造「宏翊國際事業有限公
    司」印文一枚、「翁鄭月美」印文一枚、「陳美珠」印文一
    枚，並在「雇主聘僱外籍勞工申請表」之專業人士簽名欄上
    偽簽「陳美珠」署名一枚，而偽造用以表示陳偕淑琴委託「
    宏翊國際事業有限公司」向行政院勞工委員會申請招募外籍
    漁工意思之私文書，並於九十九年四月二十二日提出於行政
    院勞工委員會，而行使上開偽造私文書，足以生損害於「宏
    翊國際事業有限公司」、「翁鄭月美」、「陳美珠」及主管
    機關審核、管理外籍勞工之正確性。
二、嗣因宏翊國際事業有限公司於九十九年四月二十七日接獲行
    政院勞工委員會審核陳丁壽所有之瑞得利號漁船漁工離境備
    查案件之退件資料，發覺有異而報警處理，經警詢問黃珮茹
    後，由黃珮茹主動交出上開三顆偽造之印章而查悉上情。
三、案經宏翊國際事業有限公司訴由臺中市政府警察局（改制前
    為臺中市警察局）第六分局報請臺灣臺中地方法院檢察署檢
    察官偵查後聲請簡易判決處刑。
    理    由
一、按文書證據因其呈現之型態及待證事實之不同而異其性質，
    倘係以文書本身物理之存在作為證據者，性質上與一般物證
    無異，不生傳聞排除法則問題，反之，如係以文書記載之內
    容作為待證事實之證據者，始屬被告以外之人審判外之陳述
    （最高法院一○○年度台上字第二五五一號判決意旨參照）
    。本案上開偽造之「雇主聘僱外籍勞工申請表」四張及「委
    託書」三張（影本參見原審卷第二○、三六、三九、五一、
    五二、五七、六六頁），均係被告黃珮茹遭訴行使偽造私文
    書之客體，本院以上開文書本身之存在作為證據，自無須就
    是否符合傳聞法則之例外，及其有無證據能力予以說明，併
    予敘明。
二、上開事實，業據被告於警詢、偵查中均坦承不諱，並有上開
    偽造之「雇主聘僱外籍勞工申請表」影本四張及「委託書」
    影本三張（參見原審卷第二○、三六、三九、五一、五二、
    五七、六六頁）在卷可憑，復有前揭三顆偽造之印章扣案可
    資佐證，足認被告自白與事實相符，本案事證明確，其犯行
    洵堪認定，應依法論科。
三、核被告於犯罪事實欄一(一)至(三)之所為，均係犯刑法第二百十
    六條、第二百十條之行使偽造私文書罪。按如數行為於同時
    同地或密切接近之時地實施，侵害同一之法益，各行為之獨
    立性極為薄弱，依一般社會健全觀念，在時間差距上，難以
    強行分開，在刑法評價上，以視為數個舉動之接續施行，合
    為包括之一行為予以評價，較為合理，則屬接續犯，而為包
    括之一罪（最高法院八十六年台上字第三二九五號判例意旨
    參照）。被告於犯罪事實欄一(二)所示之「雇主聘僱外籍勞工
    申請表」及「委託書」上，各自偽造「宏翊國際事業有限公
    司」、「翁鄭月美」、「陳美珠」印文，及「陳美珠」署名
    ，而製成用以表示陳丁壽委託「宏翊國際事業有限公司」向
    行政院勞工委員會申請招募外籍漁工、外籍漁工離境備查意
    思之偽造私文書二份（初次招募申請、離境備查各一份，即
    原審附表編號四、五所示部分），係在密接之時間、相同地
    點下為之，利用同一機會以單一行為之數個舉動接續進行，
    以實現一個犯罪構成要件，侵害同一法益，揆諸前揭判例意
    旨，被告偽造此二份私文書應為接續犯，而為包括一罪。被
    告偽造印章後復持之以偽造印文及偽造署名之行為，均為偽
    造私文書之部分行為；而偽造私文書之低度行為，為行使偽
    造私文書之高度行為吸收，均不另論罪。被告利用不知情之
    印刻店人員偽造「宏翊國際事業有限公司」、「翁鄭月美」
    及「陳美珠」之印章各一枚，屬間接正犯。被告犯罪事實欄
    一(一)至(三)所示之三個行使偽造私文書行為，時間並非緊接，
    委託人亦不同一，顯非利用同一機會密切為之，顯係另行起
    意而為，是其三次行使偽造私文書犯行間，犯意各別，行為
    互殊，應分論併罰。原審認被告犯行明確，據以論科固非無
    見，惟原審認定被告所為如犯罪事實欄一(一)至(三)所示之三次
    行使偽造私文書行為係四次行使偽造私文書行為，並屬接續
    犯，有所未洽，業如前述，上訴人雖認為被告犯原審附表所
    示七次行使偽造私文書行為，應以數罪論之，據此提起上訴
    ，然聲請簡易判決處刑書犯罪事實欄中僅簡略記載被告「接
    續四次」行使偽造私文書，經本院向公訴檢察官確認後，聲
    請簡易判決處刑書犯罪事實欄所稱「四次」應係指原審附表
    編號一、四、五、七所示之行使偽造私文書行為，惟原審附
    表編號四、五所示之行使偽造私文書行為，因係同一日同時
    提出送件，應非數罪，且原審附表編號二、六既非在原聲請
    簡易判決處刑書之起訴範圍內，法院即不得為訴外之裁判，
    原審將之列入一併審酌，亦有未洽，是檢察官上訴僅部分有
    理由，惟原審判決既有上開適用法則不當之違背法令之處，
    自應由本院撤銷改判。爰審酌被告前無犯罪紀錄，有卷附之
    臺灣高等法院被告前案紀錄表可參，素行尚佳，其未得告訴
    人公司之同意，即冒用告訴人公司名義為他人仲介外籍漁工
    ，足生損害於告訴人公司仲介外籍漁工之合法權利及行政院
    勞委會對於外籍勞工管理之正確性，手段實值非難，且對告
    訴人公司日後所產生之困擾甚多，所生危害之程度非淺，暨
    其智識、犯罪動機、犯罪手段，及犯罪後坦承犯行，犯後態
    度尚可等一切情狀，對上開三罪，各量處如主文所示之刑，
    且均諭知易科罰金之折算標準，並合併定其應執行之刑，及
    諭知易科罰金之折算標準。
四、沒收：
  (一)按偽造之印章、印文或署押，不問屬於犯人與否，沒收之，
    刑法第二百十九條定有明文。查扣案之「宏翊國際事業有限
    公司」、「翁鄭月美」及「陳美珠」之印章各一枚，係被告
    所偽刻，業據被告供承在卷，均應依刑法第二百十九條之規
    定，宣告沒收。
  (二)按上訴人用以詐欺取財之偽造、變造等書類，既已交付於被
    害人收受，則該物非屬上訴人所有，除偽造書類上偽造之印
    文、署押，應依刑法第二百十九條予以沒收外，依同法第三
    十八條第三項之規定，即不得再對各該書類諭知沒收（最高
    法院四十三年臺上字第七四七號判例意旨參照）。查被告於
    前述時、地，向行政院勞工委員會送交犯罪事實欄一(一)至(三)
    所示偽造之「雇主聘僱外籍勞工申請表」四張及「委託書」
    三張，均已分別交付行政院勞工委員會收受，已非被告所有
    ，依刑法第三十八條第三項之規定，爰不另為沒收之諭知，
    惟前開「雇主聘僱外籍勞工申請表」四張及「委託書」三張
    上偽造之「宏翊國際事業有限公司」印文七枚、「翁鄭月美
    」印文七枚、「陳美珠」印文四枚、「李美珠」署名一枚、
    「陳美珠」署名三枚，雖未扣案，然無證據證明業已滅失，
    均應依刑法第二百十九條之規定，各自於其主文項下宣告沒
    收。
五、被告經合法傳喚，無正當理由未到庭，爰由檢察官一造辯論
    而為判決。
據上論斷，應依刑事訴訟法第四百五十五條之一第一項、第三項
、第三百六十九條第一項前段、第三百六十四條、第三百七十一
條、第二百九十九條第一項前段，刑法第二百十六條、第二百十
條、第四十一條第一項前段、第五十一條第五款，判決如主文。
中    華    民    國   100    年    7     月    27    日
                  刑事第十四庭  審判長法  官  林美玲
                                      法  官  何世全
                                      法  官  黃裕仁
上正本證明與原本無異。
本件不得上訴。
                                      書記官  何惠文
中    華    民    國   100    年    7     月    27    日
附表
┌──┬───┬───────┬───────────────────┐
│編號│犯  行│所犯法條及罪名│宣          告          刑            │
├──┼───┼───────┼───────────────────┤
│ 一 │如犯罪│刑法第二百十六│黃珮茹行使偽造私文書，足以生損害於公眾│
│    │事實欄│條、第二百十條│及他人，處有期徒刑貳月，如易科罰金，以│
│    │一(一)所│行使偽造私文書│新臺幣壹仟元折算壹日。扣案之「宏翊國際│
│    │示    │罪。          │事業有限公司」、「翁鄭月美」及「陳美珠│
│    │      │              │」之印章各壹枚，均沒收；如原審卷第五七│
│    │      │              │、六六頁所示之「雇主聘僱外籍勞工申請表│
│    │      │              │」及「委託書」上，偽造之「宏翊國際事業│
│    │      │              │有限公司」印文貳枚、「翁鄭月美」印文貳│
│    │      │              │枚、「陳美珠」印文壹枚、「李美珠」署名│
│    │      │              │壹枚，均沒收。                        │
├──┼───┼───────┼───────────────────┤
│ 二 │如犯罪│刑法第二百十六│黃珮茹行使偽造私文書，足以生損害於公眾│
│    │事實欄│條、第二百十條│及他人，處有期徒刑月，如易科罰金，以│
│    │一(二)所│行使偽造私文書│新臺幣壹仟元折算壹日。扣案之「宏翊國際│
│    │示    │罪。          │事業有限公司」、「翁鄭月美」及「陳美珠│
│    │      │              │」之印章各壹枚，均沒收；如原審卷第三六│
│    │      │              │、三九、五一、五二頁所示之「雇主聘僱外│
│    │      │              │籍勞工申請表」及「委託書」上，偽造之「│
│    │      │              │宏翊國際事業有限公司」印文肆枚、「翁鄭│
│    │      │              │月美」印文肆枚、「陳美珠」印文貳枚、「│
│    │      │              │陳美珠」署名貳枚，均沒收。            │
├──┼───┼───────┼───────────────────┤
│ 三 │如犯罪│刑法第二百十六│黃珮茹行使偽造私文書，足以生損害於公眾│
│    │事實欄│條、第二百十條│及他人，處有期徒刑貳月，如易科罰金，以│
│    │一(三)所│行使偽造私文書│新臺幣壹仟元折算壹日。扣案之「宏翊國際│
│    │示    │罪。          │事業有限公司」、「翁鄭月美」及「陳美珠│
│    │      │              │」之印章各壹枚，均沒收；如原審卷第二十│
│    │      │              │頁所示之「雇主聘僱外籍勞工申請表」上，│
│    │      │              │偽造之「宏翊國際事業有限公司」印文壹枚│
│    │      │              │、「翁鄭月美」印文壹枚、「陳美珠」印文│
│    │      │              │壹枚、「陳美珠」署名壹枚，均沒收。    │
└──┴───┴───────┴───────────────────┘
附錄本案論罪科刑法條全文
刑法第二百十條
偽造、變造私文書，足以生損害於公眾或他人者，處五年以下有
期徒刑。
刑法第二百十六條
行使第二百十條至第二百十五條之文書者，依偽造、變造文書或
登載不實事項或使登載不實事項之規定處斷。